臺灣高等法院臺南分院刑事裁定
　　　　　　　　　　　　　　　　　94年度交抗字第28號　Ａ
抗　告　人
即受處分人　甲○○
上列抗告人因違反道路交通管理處罰條例案件，不服臺灣臺南地
方法院中華民國94年2月24日裁定（92年度交聲字第212號，處分
案號：交通部公路局嘉義區監理所台南監理站南監五字第裁74-M
00000000號）提起抗告，本院裁定如下：
    主  文
抗告駁回。
    理  由
一、抗告意旨略以：抗告人即受處分人甲○○並無「不依規定駛
    入來車道」之違規事實，「不依規定駛入來車道」之違規人
    是車牌號碼ＶＹＯ－５７９號機車之駕駛人鄭鴻光，抗告人
    並無任何違反道路交通安全規則及道路交通管理處罰條例之
    行為，理由如下：
    (一)原裁定引刑事案卷國立交通大學鑑定書，認抗告人入侵來
      車道，固為屬抗告人不利之證據。
    (二)原裁定引台南區車輛行車事故鑑定委員會之鑑定意見，固
      認：『甲○○駕駛自小客車，跨越分向限制線，侵入來車
      道且逆向行駛，為肇事原因；被害人鄭鴻光騎乘機車並無
      肇事因素』，然原裁定法院似全然忽略該鑑定意見實另附
      有條件之意見「依機車倒地刮地痕跡起點，於機車行駛方
      向車道及證人陳述證詞研判」及「本會委員研判認為：按
      機車倒地痕跡走向，小客車不排除由南雄派出所前方岔路
      駛出發生撞及，請查證卓裁」，此保留意見顯為原審引用
      刑事判決案卷所忽略。
    (三)況依台灣省車輛行車事故鑑定覆議委員會之覆議意見「本
      案按有之跡證，因一方已死亡，僅有另一方之筆錄，且無
      警方監視錄影資料，其肇事過程不明，本會未便遽覆議。
      惟依相字第1931號卷第14頁及28頁照片顯示, 被害人機車
      前刮地痕，其走向未在同一軌跡，且前段刮地痕附近路面
      未有強力撞擊彈回之散落碎片，與踫撞常理不符，似非本
      次肇事所遺留」，足見本案肇事現場所留存是否本件事件
      之撞擊所導致，均非無爭執之餘地。
    (四)原裁定就上開有利抗告人之證據或證據立論基礎，疏未考
      量及之，其裁定即有違誤。
    (五)原裁定引用之理由與刑事判決相同，然該刑事案件現經抗
      告人提起上訴，並未定讞，原裁定照錄未定讞之刑事判決
      之理由，殊難認為合法，應有予以撤銷之理由。
    (六)本案應有並請准依道路交通案件處理法第17條之規定，於
      刑事訴訟序終結前，先予裁定停止異議程序之必要，併請
      准予裁定於本案異議程終結前，停止前揭原處分機關之裁
      罰執行。
二、按汽車駕駛人，不依規定駛入來車道者，處新台幣六百元以
    上一千八百元以下罰鍰；並汽車駕駛人，駕駛汽車違反道路
    交通安全規則，因而肇事致人死亡者，吊銷其駕駛執照，且
    一年內不得重新考領駕駛執照；道路交通管理處罰條例第45
    條第3款、第61條第1項第4款及第67條第3項分別定有明文。
    又按汽車在雙向二車道行駛時，在劃有分向限制線之路段，
    不得駛入來車之車道內，道路交通安全規則第97條第 2款規
    定甚明。
三、經查抗告人即受處分人甲○○對於民國91年12月1日上午6時
    15分許，駕駛車牌號碼八Ｊ—0441號自小客車，沿台南縣關
    廟鄉○○村○道台十九甲線公路快車道由北往南方向（即關
    廟往阿蓮）行駛，行經該路52公里800公尺處時，與被害人
    鄭鴻光所騎乘之輕型機車發生碰撞，造成被害人鄭鴻光死亡
    之事實，此為抗告人所不爭執，並有台南縣警察局南縣警交
    字第Ｍ00000000號舉發違反道路交通管理事件通知單1紙
    、及台南縣警察局歸仁分局92年5月13日歸警交字第0920009
    468號函暨所附之警訊筆錄、道路交通事故調查報告表、現
    場相片29張等附卷可稽，並經原審法院依職權調取抗告人甲
    ○○之臺灣臺南地方法92年度交訴字第188號過失致死刑事
    案件卷宗，經核閱屬實，是堪認此部分應信屬實。
四、抗告人雖辯稱：台南區車輛行車事故鑑定委員會之鑑定意見
    ，係附有條件之意見「依機車倒地刮地痕跡起點，於機車行
    駛方向車道及證人陳述證詞研判」及「本會委員研判認為：
    按機車倒地痕跡走向，小客車不排除由南雄派出所前方岔路
    駛出發生撞及，請查證卓裁」，此保留意見顯為原審引用刑
    事判決案卷所忽略，況依台灣省車輛行車事故鑑定覆議委員
    會之覆議意見，及依相字第1931號卷第14頁及28頁照片顯示
    ，被害人機車前刮地痕，其走向未在同一軌跡，且前段刮地
    痕附近路面未有強力撞擊彈回之散落碎片，與踫撞常理不符
    ，似非本次肇事所遺留，足見本案肇事現場所留存是否本件
    事件之撞擊所導致，均非無爭執之餘地等語。是本院審審酌
    者為：本件車禍之撞擊點係在抗告人之南向車道，或在被害
    人鄭鴻光之北向車道？即抗告人是否有逆向行駛之違規行為
    ？經查：
  (一)證人即駕駛自小客貨車於被害人鄭鴻光所騎乘機車後方，而
    目擊本件車禍事發經過之許哲育，於抗告人甲○○被訴過失
    致死刑事案件（臺灣臺南地方法92年度交訴字第 188號）原
    審法院審理時到庭具結證稱：「被害人騎乘機車在由南往北
    的機車道上，其駕駛自小客貨車行駛在同向汽車道，其行駛
    在被害人之後方約二十公尺遠，被告的自小客車跨越雙黃線
    行駛於由南往北的車道上，而與被害人所騎乘的機車發生碰
    撞，其看到被害人的機車稍微停頓，其認為被害人應該也暈
    了，不知要往哪閃，不到一秒鐘，兩車就撞上了，兩車稍有
    擠壓，被害人就彈起壓到被告車頭車蓋後滾落到由北往南車
    道上，被害人機車後座乘客則直接倒地，也翻滾到由北往南
    的車道上，機車是在由南往北的車道倒地，也是從由南往北
    的車道上開始刮地，因為機車已經倒地，機車係順著自小客
    車的撞擊、推擠的力量彈到由北往南的車道，車禍發生後其
    就趕往前方的派出所報案，並直接趕往臺南做生意，直到至
    永康擺妥水果攤後，就打電話至派出所告知有目睹車禍發生
    ，當天中午就至警局作筆錄」等語（前揭92年度交訴字第18
    8號原審卷(一)第95頁至102頁，下稱刑事原審卷），並有證人
    許哲育當庭繪製之車禍現場圖1紙在卷可佐（刑事原審卷(一)
    第112頁），核與其於本件車禍發生當日（91年12月1日）於
    警詢時所陳述：「我於91年12月1日上午6時許在關廟田中村
    台19甲線52.8公里處，我當時駕駛自小客貨車跟在一部輕機
    車上有一對夫婦後面約20、30公尺行駛，當時我從阿蓮欲往
    關廟方向行駛（南向北），忽然看見一台車號8J-0441號逆
    向而來（北向南）撞擊騎機車夫婦，而機車經撞擊後就被彈
    向北向南之車道，目擊婦人摔下車翻滾在馬路上，而騎機車
    之男生遭撞擊被彈向車頂，而後翻滾在地，我就至南雄所報
    案，然後我就到台南作生意，一個早上都為目擊此事而難過
    ，遂打電話至派出所留下我的聯絡電話，說若有需要再與我
    聯絡，那一對夫婦（即指被害人鄭鴻光夫婦）的行車方向與
    我同向（南向北）。」等情節大致相符（原審聲明異議卷第
    21 頁，證人許哲育91年12月1日筆錄），雖證人許哲育未留
    在現場，然於當日（12月1日）中午12時35分即前往派出所
    製作筆錄，亦經證人即製作證人許哲育91年12月1日警詢筆
    錄之台南縣歸仁分局警員黃耀麟於刑事案件原審法院審理時
    到庭具結證述：許哲育之警詢筆錄是由其製作，該次詢問是
    其通知許哲育至警局製作筆錄，因經由台南縣歸仁分局南雄
    派出所警員告知有個證人有看到車禍，但該位證人要先去做
    生意等語屬實（刑事原審卷(一)第107頁），足見證人許哲育
    確
    本件車禍之現場目擊證人甚明。又觀諸本件車禍發生當時，
    係在台南縣關廟鄉○○村○○○○道台十九甲線公路52公里
    800公尺處，該處係屬雙向二車道之柏油路面，標線清晰，
    並劃分有快慢車道，且本件交通事故之發生時間，係91 年
    12月1日凌晨6時15分許，天候晴朗、日間自然光線、路面乾
    燥、無缺陷，道路上亦未有任何障礙物，視距良好等情，證
    人許哲育所證述之目擊情節應無誤看之情事。
  (二)再觀諸警繪事故現場圖及現場照片所示，機車之刮地痕其起
    點在北向車道距離分向限制線 1.8公尺處開始迄南向車道延
    伸（台灣高雄地方法院檢察署91年度相字第(一)卷第19頁、第
    20頁及第21頁相片），則上開刮地痕既由被害人行向之北向
    快車道開始形成，足見本件車禍發生時，二車之碰撞地點應
    在省道台十九甲線公路由南往北之車道上已明。並參以被告
    所駕駛之自小客車則有右車頭毀損，左前大燈內緣下方凹損
    ，右後輪弧有中油管線標示牌之黃色油漆（前開相驗卷第24
    頁上方、第21頁下方及第27頁下方相片）之損害情形，抗告
    人所駕駛之自小客車左前車頭大燈內緣下方竟有凹損，亦堪
    認該處應為兩車之第一撞擊點，再參以抗告人所駕駛之自小
    客車右側框架雖有斷裂之情形，然斷裂情形並非嚴重，且框
    架斷裂理應會於自小客車車頂造成平整性車損，而觀諸抗告
    人所駕駛之自小客車車頂凹陷，係屬於不規則形狀之典型軟
    物體碰撞凹損，準此可見，抗告人所駕駛之自小客車車頂之
    凹陷車損，應係被害人經撞擊後飛出彈到該處所致，亦可認
    定，並核與證人許哲育所證述：我由關廟方向行駛（南向北
    ），忽然看見一台車號 8J-0441號逆向而來（北向南）撞擊
    騎機車夫婦，而機車經撞擊後就被彈向北向南之車道，目擊
    婦人摔下車翻滾在馬路上，而騎機車之男生遭撞擊被彈向車
    頂，而後翻滾在地等情相符。綜參上開證據，足資擔保證人
    許哲育之前開證述內容，與事實相合，堪信為真實可採。是
    被害人鄭鴻光機車之行車方向，係在由南向北之北向車道，
    發生撞擊亦在被害人鄭鴻光之北向車道，足見抗告人當時係
    逆向行駛在北向車道，甚為明確。
  (三)又查，依道路交通事故調查報告表所示（原審聲明異議卷第
    17頁），被害人所騎乘車牌號碼ＶＹＯ-579號輕型機車右倒
    於南向慢車道近快慢車道分隔線處，車頭朝東方，車尾朝西
    方，前後車輪則延伸往西南方，於南向車道上有二道刮地痕
    ，至北向快車道之路面上，則遺留有三道長短不一之刮地痕
    ，其中中間之刮地痕長約23.9公尺（警繪事故現場圖漏未繪
    製左、右側較短之刮地痕），其起點在北向車道距離分向限
    制線1.8公尺，該等刮地痕之前段（即北向車道）走向不相
    平行，至後段（即南向車道）前端，靠近分向限制線附近，
    較為狹窄，中間以後走向則平行，被害人之拖鞋一只則掉落
    在南向快慢車道分隔線上，南向快車道距離快慢車道分隔線
    約1.8公尺處則有一攤血跡，南向二道刮地痕中間則遺留有
    輕型機車之碎片，北向快車道亦遺留有少數不詳散落物（詳
    見上開相驗卷第14頁上方相片及第28頁下方相片，此部分警
    繪現場圖亦漏未繪製），被害人則倒臥在南向機車停止位置
    之西南方向，亦即南向車道二道刮地痕軌跡之延伸處，距離
    機車倒地位置約2.9公尺處；機車把手往左轉，而前輪在前
    叉處往前嚴重凹折（詳見前開相驗卷第17頁相片），右車身
    嚴重破損；另被告所駕駛之車牌號碼八Ｊ—0441號自小客車
    則停止於南下車道邊線上，距離機車停止位置約34.4公尺，
    沿途撞及路旁招牌、中油管線標示牌、電線桿及停於路旁之
    車牌號碼ＵＬ—2411號自小客車，另於北向快車道上遺留有
    少許不明之散落物，且該不詳散落物之位置則在北向快車道
    刮地痕之起點附近（前開相驗卷第14頁上方及第28頁下方相
    片），則參諸被害人鄭鴻光之機車刮痕係由被害人行向之北
    向快車道開始形成，且現埸遺留物品之散落位置亦係自北向
    快車道刮痕起點附近，足見本件車禍發生時，二車之碰撞地
    點應在省道台十九甲線公路由南往北之北向快車道上已明。
    又參以，被害人騎乘機車係沿省道台十九甲線由南往北方向
    行駛（即車頭朝北方向行駛），而本件車禍發生後被害人所
    騎乘之機車倒地後之位置係車頭朝東方，車尾朝西方，由此
    可以發現被害人所騎乘之機車與被告自小客車發生撞擊倒地
    後應有旋轉，而北向快車道上之走向不相平行之刮地痕，其
    實應係被害人之機車倒地後旋轉所致。並經細核上開南向及
    北向快車道上之刮地痕，其走向雖有平行及不平行部分，然
    其主要線實係連續，且刮地痕之軌跡亦在同一延伸線上，亦
    即北向快車道上之刮地痕穿過分向限制線一直延伸往南向車
    道，此由前開相驗卷第13頁下方之相片即可明顯看出，顯見
    北向快車道及南向車道上之刮地痕應係被害人騎乘機車遭被
    告自小客車撞擊後倒地所造成，則該等刮地痕既由被害人行
    向之北向快車道開始形成，益徵本件車禍發生時，二車之碰
    撞在被害人北向快車道上，是抗告人所駕駛之自小客車在撞
    擊前，確實逆向侵入被害人所騎乘機車行向之南往北車道內
    無訛。
  (四)再者，本件經送台灣省台南區車輛行車事故鑑定委員會及國
    立交通大學鑑定結果，均認本件車禍之發生係：『異議人甲
    ○○駕駛自小客車，跨越分向限制線，侵入來車道且逆向行
    駛，為肇事原因；被害人鄭鴻光騎乘機車並無肇事因素』等
    情，有台灣省台南區車輛行車事故鑑定委員會92年 1月24日
    南鑑字第920031號函暨檢附之鑑定意見書、及國立交通大學
    93年8月25日之鑑定意見書各1份，此經本院調取本院94年度
    交上易字第141號刑事卷（即原審法院92年度交訴字第188號
    ）查明無誤，益證抗告人確有駕車跨越分向限制線，侵入來
    車道且逆向行駛之違規行為無疑。
  (五)末查，抗告人甲○○因過失致死案件，經臺灣臺南地方法院
    交通法庭審理結果，於94年1月27日以92年度交訴字第188號
    認定：抗告人『竟疏未注意而跨越分向限制線並侵入對向車
    道逆向行駛』，肇致本件車禍，致被害人鄭鴻光因而受傷身
    亡，過失致死之犯行明確，而判處有期徒刑一年二月，此有
    經本院調閱上開刑事卷宗查明屬實。
  (六)綜據上述事證以觀，抗告人於上開時、地，駕駛前開自小客
    車，有不依規定駛入來車道，及違反道路交通安全規則因而
    肇事致人死亡之違規事實，應可認定。
五、抗告人雖辯稱：台南區車輛行車事故鑑定委員會之鑑定意見
    ，係附有條件之意見「依機車倒地刮地痕跡起點，於機車行
    駛方向車道及證人陳述證詞研判」及「本會委員研判認為：
    按機車倒地痕跡走向，小客車不排除由南雄派出所前方岔路
    駛出發生撞及，請查證卓裁」，此保留意見顯為原審引用刑
    事判決案卷所忽略云云。惟查，本件車禍之發生原因，綜合
    前開證人許哲育之證詞、道路交通事故調查報告表、現場照
    片等證據，並參酌現場刮地痕、散落物品位置等情況事實以
    觀，證明二車之撞擊點在被害人行駛之北向快車道上，是足
    認抗告人甲○○肇事當時確係逆向行駛，已迭如述，況台南
    區車輛行車事故鑑定委員會之鑑定結果亦採相同結論，至其
    鑑定意見第一點記載：「依機車倒地刮地痕跡起點，於機車
    行駛方向車道及證人陳述證詞研判」，係在表明其鑑定所參
    考之依據，並附記其他：「本會委員研判認為：按機車倒地
    痕跡走向，小客車不排除由南雄派出所前方岔路駛出發生撞
    及，請查證卓裁」，亦係提出其研判可能供參考，且上開附
    記內容，亦不影響本件肇事原因之認定。是抗告人執此抗辯
    ，自非有理，不足憑採。
六、抗告人再辯謂：依台灣省車輛行車事故鑑定覆議委員會之覆
    議意見，及依相字第1931號卷第14頁及28頁照片顯示，被害
    人機車前刮地痕，其走向未在同一軌跡，且前段刮地痕附近
    路面未有強力撞擊彈回之散落碎片，與踫撞常理不符，似非
    本次肇事所遺留，足見本案肇事現場所留存是否本件事件之
    撞擊所導致，均非無爭執之餘地云云。然查依道路交通事故
    調查報告表及現場照片所示，於北向快車道上遺留有少許不
    明之散落物，且該不詳散落物之位置則在北向快車道刮地痕
    之起點附近，又被害人騎乘機車係沿省道台十九甲線由南往
    北方向行駛（即車頭朝北方向行駛），而本件車禍發生後被
    害人所騎乘之機車倒地後之位置係車頭朝東方，車尾朝西方
    ，由此可以發現被害人所騎乘之機車與異議人自小客車發生
    撞擊倒地後應有旋轉，而北向快車道上之走向不相平行之刮
    地痕，其實應係被害人之機車倒地後旋轉所致，並參以上開
    南向及北向快車道上之刮地痕，其走向雖有平行及不平行部
    分，然其主要線實係連續，且刮地痕之軌跡亦在同一延伸線
    上，亦即北向快車道上之刮地痕穿過分向限制線一直延伸往
    南向車道，再觀諸現場照片顯示，上開刮痕不論平行或不平
    行之刮地痕，其刮地痕鮮明清楚，顯然係同時造成之新穎刮
    痕，非屬經年累月之舊痕跡，是抗告人所辯：前段刮地痕，
    非本次肇事所遺留，可能是以前所留存云云，顯與事實不符
    ，自無足取。又上開覆議意見，亦未具體說明究係如何認定
    上開刮地痕未在同一軌跡之理由，且疏未注意肇事地點北向
    車道仍有少許不詳之散落物，況該鑑定結果前文即已說明：
    「本案按現有跡證，因一方已死亡，僅有另一方（王君）之
    筆錄，且無警方監視錄影資料，其肇事過程不明，本會未便
    遽予覆議」等語，足見上開覆議意見就本件車禍之肇因並未
    予研判而無鑑定結果，是亦難以該無從鑑定之說明，倒因為
    果，而作為刮地痕非屬同一軌跡之認定依據，是抗告人上開
    辯解，亦非可採。
七、綜上所述，本件抗告人甲○○於上揭時、地，駕駛前開自小
    客車，有不依規定駛入來車道，並因而肇事致人死亡之違規
    事實，既可認定，則移送機關即交通部公路總局嘉義區監理
    所台南監理站據此引用前開道路交通管理處罰條例第45條第
    3款、第61條第1項第4款及第67條第3項之規定，並參酌違反
    道路交通管理事件統一裁罰標準表之相關內容，而裁處異議
    人罰鍰新台幣一千八百元及吊銷駕駛執照，並於一年內不得
    重新考領駕駛執照，於法並無不當。原審交通法院認原處分
    機關所為之裁處，於法並無不合，因予駁回抗告人所提之異
    議，本院經核原裁定，認事用法，均無違誤。抗告意旨，猶
    執前詞，指摘原裁定不當，為無理由，應予駁回。
八、至抗告意旨另以：本案應有並請准依道路交通案件處理法第
    17條之規定，於刑事訴訟序終結前，先予裁定停止異議程序
    之必要，併請准予裁定於本案異議程終結前，停止前揭原處
    分機關之裁罰執行云云。查抗告人因本件車禍事故被訴過失
    致死刑事案件，經判處有期徒刑一年二月，固經提起上訴，
    現在本院審理中（本院94年度交上易字第 141號），然本院
    審酌上開事證，已足認定本件抗告人之違規事實，至抗告人
    就本件車禍事故，是否有過失而應負刑法上過失致死之責任
    ，與抗告人之違規事實是否成立，並無絕對之關係，且本院
    亦得本於事證予以審認，不受刑事案件認定結果之拘束，是
    抗告人請求裁定於本案異議程終結前，停止前揭原處分機關
    之裁罰執行，自屬無理，不能准許，併予敘明。
九、據上論結，應依道路交通案件處理辦理辦法第26條，刑事訴
    訟法第412條，裁定如主文。
中　　華　　民　　國　　94　　年　　6 　　月　　 1　　日
                  交通法庭      審判長法　官　鄭文肅
                                      法　官　陳珍如
                                      法　官　蔡美美
以上正本證明與原本無異。
不得再抗告。
　　　　　　　　　　　　　　　　　　　書記官　蔡振豐
中　　華　　民　　國　　94　　年　　6 　　月　　2 　　日
